臺灣臺南地方法院民事裁定
111年度監宣字第510號
聲  請  人  ○○○  住○○市○區○○街00巷00號
上列聲請人聲請監護宣告事件，本院裁定如下：
    主      文
宣告○○○（男，民國00年0月0日生，身分證統一編號：Z00000000
0號）為受輔助宣告之人。
選定聲請人○○○（民國00年00月00日生，身分證統一編號：Z0000
00000號）為受輔助宣告人○○○之輔助人。
聲請費用由受輔助宣告之人○○○負擔。
    理      由
一、按對於因精神障礙或其他心智缺陷，致其為意思表示或受意
    思表示，或辨識其意思表示效果之能力，顯有不足者，法院
    得因本人、配偶、四親等內之親屬、最近一年有同居事實之
    其他親屬、檢察官、主管機關或社會福利機構之聲請，為輔
    助之宣告，民法第15條之1第1項定有明文。次按法院對於監
    護宣告之聲請，認為未達應受監護宣告之程度，而有輔助宣
    告之原因者，得依聲請或依職權以裁定為輔助之宣告，家事
    事件法第174條亦定有明文。再按受輔助宣告之人應置輔助
    人。法院為輔護之宣告時，應依職權就配偶、四親等內之親
    屬、最近1年有同居事實之其他親屬、主管機關、社會福利
    機構或其他適當之人選定1人或數人為輔助人。民法第1113
    條之1準用同法第1111條定有明文。
二、本件聲請意旨略以：聲請人之長子○○○於民國87年因思覺失
    調症，不能為意思表示或受意思表示，或不能辨識其意思表
    示之效果，爰聲請對○○○為監護宣告，並請求選任聲請人為○
    ○○之監護人，及指定聲請人之配偶○○○○為會同開具財產清冊
    之人等語。
三、經查：
（一）聲請人主張其為○○○之父親之事實，有本院親等關聯（一
      親等）查詢資料在卷可稽，則揆諸上開規定，聲請人為本
      件監護宣告之聲請人資格，於法尚無不合。
（二）又聲請人主張○○○罹思覺失調症一節，固據其提出中華民
      國身心障礙證明影本為證，惟經鑑定人即衛生福利部嘉南
      療養院郭宇恒醫師鑑定結果，略以：「…八、結論：於鑑
      定時，被鑑定人（即○○○）由其父母陪同，願意會談，但
      無法專注於問題上，且在維持注意力及轉移注意力上有困
      難。依照被鑑定人目前生活能力，以及家屬補充之生活情
      形，可知被鑑定人自16歲間發病以來，多次反覆住院，功
      能退化，在目前醫療下，無法恢復，導致生活功能不佳，
      且無法維持工作。在鑑定時，被鑑定人注意力不甚集中，
      且稍微衝動，如對於目前日期以猜測的方式草率回應；在
      短期記憶力上，無法完全記得剛聽到的三個詞彙；在連續
      動作上，無法完全做到，顯示被鑑定人在記憶力、計算力
      、專注力、判斷力等部分，皆有顯著減損。雖然如此，但
      被鑑定人在計算能力上，對於100減7連續5次的問題，皆
      可答對，且被鑑定人對於本票、知道在其上蓋手印或簽名
      則須履行相關義務，故其功能尚未達喪失之程度。被鑑定
      人診斷為情感型思覺失調症，此疾病屬於慢性且會造成功
      能退化之疾病，以鑑定時所見，被鑑定人確實功能顯著退
      化，且為一無法復原之狀態，故可知被鑑定人認知功能退
      化之情形，在將來只有可能更惡化，而無法治療。目前被
      鑑定人已因情感型思覺失調症此精神障礙之影響，認知功
      能受損，無法順利與人溝通、無法完全理解他人所欲表達
      之意思，處分其財產之能力亦顯著減低。綜上所述，被鑑
      定人在情感型思覺失調症之精神障礙影響下，其為意思表
      示或受意思表示，會辨識其意思表示效果之能力，應屬顯
      著減低之程度」等語（見卷附衛生福利部嘉南療養院111
      年11月16日嘉南司字第1110010022號函覆司法精神鑑定報
      告書），堪認○○○非完全不能為意思表示或受意思表示，
      亦非完全不能辨識其意思表示之效果，未達應受監護宣告
      之程度，是聲請人聲請監護宣告，尚屬有間，惟○○○為意
      思表示或受意思表示，或辨識其意思表示效果之能力，既
      顯有不足，經聽取兩造陳述意見後（見本院111年10月26
      日訊問筆錄），爰依職權為輔助之宣告。
（三）再查，聲請人主張受輔助宣告人○○○父親即聲請人、母親
      劉○○○、長女○○○等情，有本院親等關聯（一親等）查詢資
      料在卷可稽，堪可採信；本院審酌聲請人為受輔助宣告人
      ○○○之父親，並有意願擔任受輔助宣告人○○○之輔助人，且
      經劉○○○同意，是認由聲請人擔任○○○之輔助人，符合受輔
      助宣告人之最佳利益，爰選定聲請人為○○○之輔助人。
　四、依家事事件法第177條第2項、第164條第2項，裁定如主文
      。
中　　華　　民　　國　　111 　年　　11　　月　　30　　日
                   家事法庭法　官　許嘉容
以上正本係照原本作成。　　　　　　　　　
如不服本裁定，應於送達後10日內向本院提出抗告狀，並繳納抗
告費新臺幣1,000元。
中　　華　　民　　國　　111 　年　　11　　月　　30　　日
                           書記官  李雅涵